臺灣高等法院臺中分院民事裁定　100年度抗字第197號
抗　告　人　林秋梅
上列抗告人因與相對人陳星男間請求返還土地事件，聲請法官迴
避，對於中華民國100年3月30日臺灣臺中地方法院100年度聲字
第81號裁定提起抗告，本院裁定如下：
    主      文
抗告駁回。
抗告費用由抗告人負擔。
    理      由
一、本件抗告意旨略以：抗告人向原法院起訴請求相對人陳星男
    返還土地事件（案號：98年度簡上字第154號，下稱系爭事
    件），原法院原囑託內政部國土測繪中心（下稱國土測繪中
    心）實施測量，惟該中心指派之測量員陳國桓與相對人有親
    戚關係，並於民國99年12月1日單獨會同相對人進行測量而
    為舞弊，存心推翻原法院96年度簡上字第129號確定判決（
    下稱前訴訟確定判決）所確認之兩造間土地界址，以圖利相
    對人。抗告人因而於100年1月31日具狀聲請原法院改行囑託
    臺中市政府地政局（下稱地政局）為測量，以排除相對人之
    親戚陳國桓實施測量而為舞弊情事。惟系爭事件之受命法官
    夏一對抗告人此項聲請置之不理，顯在掩護縱容相對人串
    通陳國桓作成不利聲請人並違反前訴訟確定判決之測量結果
    ，為此聲請夏一法官迴避，以免相對人串通國土測繪中心
    人員繼續測量之舞弊。乃夏一法官竟於抗告人對之聲請迴
    避之停止訴訟期間中仍令施測，且相對人之大樁腳即國土測
    繪中心課長曾耀賢並於100年3月31日會同相對人實施測量，
    更採納相對人所釘位於抗告人土地內之塑膠樁當作土地界址
    點之一。然該塑膠樁並非前訴訟確定判決所認定之土地經界
    所在，曾耀賢顯然濫用職權，存心舞弊，肆無忌憚圖利相對
    人。夏一法官之違誤，造成難以善了之爭端，夏一峰法官
    自應迴避，爰依法提起本件抗告等語。
二、按「民事訴訟法第33條第1項第2款規定推事有應自行迴避而
    不自行迴避以外之情形，足認其執行職務有偏頗之虞，據而
    聲請法官迴避者，應以法官對於訴訟標的有特別利害關係，
    或與當事人之一造有密切之交誼或嫌怨，或基於其他情形客
    觀上足疑其為不公平之審判者為其原因事實，若僅憑當事人
    之主觀臆測，或不滿意法官進行訴訟遲緩，或認法官指揮訴
    訟欠當，或認法官就其聲明之證據不為調查、鑑定，則不得
    謂其有偏頗之虞。且此種迴避原因，依同法第34條第2項及
    第284條之規定，應自為聲請之日起3日內提出能即時調查之
    證據以釋明之，最高法院分別著有69年台抗字第457號及29
    年抗字第247號判例可資參照。查本件抗告人聲請法官夏一
    迴避，係以該法官就其拒卻及請求撤換原鑑定機關，另行
    囑託「台中市政府地政局地籍測量科」（下稱地籍測量科）
    實施地籍鑑測事宜之聲請置之不理，且於被聲請迴避應停止
    訴訟程序期間，仍令原囑託鑑定之機關即國土測繪中心指定
    人員曾耀賢實施鑑測，而該人員實施鑑測並疑有濫權偏頗相
    對人情事，因認其執行職務有偏頗之虞云云。然核抗告人所
    陳情節，顯係抗告人對法院原囑託鑑定之機關即國土測繪中
    心存有不公平鑑測之疑慮，而該法官復未依其聲請，改行囑
    託地籍測量科實施雙方土地經界所在之鑑測事宜，並於被聲
    請迴避應停止訴訟程序期間，仍容令國土測繪中心指定該中
    心人員曾耀賢實施鑑測，因而主觀臆測該法官執行職務有所
    偏頗。然該法官是否有抗告人所指於被聲請迴避而應停止訴
    訟程序期間，仍繼續執行執務，容令囑託鑑定之機關國土測
    繪中心指定曾耀賢該員實施鑑測，充其量僅係有無違反民事
    訴訟法第37條第1項規定之問題。至該指定人員曾耀賢於實
    施鑑測時，是否有抗告人所稱不公平情形，致其鑑測結果不
    實，則係有關鑑定機關所為鑑定結果證據力如何之問題，法
    院就此仍須踐行調查證據之程序，依自由心證判斷事實之真
    偽，並不當然即應受鑑定意見之拘束，核均與法官執行職務
    是否有所偏頗無涉，尚難認該法官在客觀上有何足可疑其為
    不公平審判之情形，核與民事訴訟法第33條第1項第2款之規
    定，即有未合。且抗告人亦未能提出可即時調查之證據以釋
    明之，是其聲請並無理由，不應准許。原法院以其聲請與首
    開情形不合，且未能提出可即時調查之證據以釋明之，因認
    其聲請為無理由，以裁定駁回之，於法並無違誤。抗告意旨
    ，指摘原裁定不當，求予廢棄，非有理由，應駁回其抗告。
三、據上論結，依民事訴訟法第495條之1第1項、第449條第1項
    、第95條、第78條，裁定如主文。
中    華    民    國   100    年    5     月    25    日
                民事第四庭    審判長法  官  陳蘇宗
                                    法  官  張浴美
                                    法  官  吳美蒼
以上正本係照原本作成。
不得抗告。
                                    書記官  高麗玲
中    華    民    國   100    年    5     月    26    日
                                                      Ｓ